【裁判字號】    92,台上,6771
【裁判日期】    921204
【裁判案由】    違反藥事法
【裁判全文】
最高法院刑事判決                              九十二年度台上字第六七七一號
    上  訴  人  甲○○
    選任辯護人  莫怡萍律師
右上訴人因違反藥事法案件，不服台灣高等法院高雄分院中華民國九十年二月三十日
第二審判決（九十年度上訴字第二六一號，起訴案號：台灣高雄地方法院檢察署八十
七年度偵字第一三四五三、一五五五六、二二六八一號），提起上訴，本院判決如左
：
    主  文
上訴駁回。
    理  由
按刑事訴訟法第三百七十七條規定：上訴於第三審法院，非以判決違背法令為理由，
不得為之。是提起第三審上訴，應以原判決違背法令為理由，係屬法定要件。如果上
訴理由狀並未依據卷內訴訟資料，具體指摘原判決不適用何種法則或如何適用不當，
或所指摘原判決違法情事，顯與法律規定得為第三審上訴理由之違法情形，不相適合
時，均應認其上訴為違背法律上之程式，予以駁回。本件原判決認定上訴人甲○○無
醫師資格，不得擅自執行醫療業務，又明知未經衛生主管機關核准，不得擅自製造販
賣藥品，乃基於概括之犯意，在高雄縣旗山鎮○○○路三號其妻鄭金敏所經營之「信
心中葯植物產銷部」，對外標榜為「內、外、婦、全科中醫師」、「港台中醫師公會
聯合會理事長」，先後於民國八十七年三月十四、十五、二十八、二十九日向前來求
診之欒家慧、劉妙修、盧金葉、余日勝、呂春梅、欒家雲、李美雲、薛仁鈞、薛承龍
、薛文承、薛文輔、廖美懿、陳員妹等人，進行把脈、問診等醫療行為，並製造如原
判決附表編號六、七、八、十一、十二、十五及十七所示摻有Ｃａｆｆｅｉｎｅ、Ｔ
ｈｉａｍｉｎｅ、Ｈｙｄｒｏｃｈｌｏｒｏｔｈｉａｚｉｄｅ及Ｉｎｄｏｍｅｔｈａ
ｃｉｎ等西藥成分之偽藥，以每瓶新台幣（下同）六百元之價格詐售予原判決附表編
號六、七、八、十一、十二、十五及十七所示呂春梅等人服用。嗣欒家慧、盧金葉等
人發覺有異，將渠等買得之藥粉、藥丸送請高雄縣政府衛生局轉送行政院衛生署藥物
食品檢驗局鑑驗始查獲上情。因而撤銷第一審之不當判決，改判仍論處其連續製造偽
藥罪刑。已綜核全部卷證資料，詳加斟酌論斷，敘明其所憑之證據及認定之理由。而
以上訴人否認犯罪所持之辯解為不足採，予以指駁綦詳，俱有卷存之證據資料可資覆
按。從形式上觀察，並無違背法令之情形存在。查刑法第三百三十九條第一項詐欺罪
之成立，以意圖為自己或第三人不法所有，以詐術使人將本人或第三人之物交付為要
件。所謂以詐術使人交付財物，即被詐欺人因其詐術而陷於錯誤之謂。上訴人無醫師
資格，對外標榜為「內、外、婦、全科中醫師」、「港台中醫師公會聯合會理事長」
，所販售之藥粉、藥丸又為偽藥，證人余日勝等人因不知其偽，而以每瓶六百元之價
格購買，自屬施用詐術使人陷於錯誤之行為，已該當於詐欺罪之構成要件。原判決以
刑法第三百三十九條第一項論處罪刑，自屬正當合法。又證人之陳述有部分前後不符
，或相互間有所歧異時，究竟何者為可採，法院仍得本其自由心證予以斟酌，非謂一
有不符或矛盾，即應認其全部均為不可採信。若其基本事實之陳述，果與真實性無礙
時，仍非不得予以採信。證人欒家慧、劉妙修、盧金葉、余日勝、欒家雲、李美雲、
薛仁鈞、薛文承、薛文輔、廖美懿、彭菊英、薛水能等人就購買藥粉藥丸之時間、數
量、金額前後說詞雖稍有差池，但其基本事實之陳述，則與真實性無礙，原審採為認
定犯罪事實之基礎，亦屬合法。另證據之取捨及證據證明力如何，均屬事實審法院得
自由裁量、判斷之職權，苟其此項裁量、判斷，並不悖乎通常一般之人日常生活經驗
之定則或論理法則，又於判決內論敘其何以作此判斷之心證理由者，即不得任意指摘
其為違法，據為提起第三審上訴之合法理由。上訴人有無從事密醫、製造販售偽藥之
行為？告訴人余日勝、證人李章琛、邱加籐、李美雲、黃惠堂、盧慈香、陳振隆、高
金生之證詞可否採信？上訴人所提不在場之證明、行政院衛生署藥物食品檢驗局檢驗
成績單之證明力如何？均屬原審法院得自由裁量、判斷之職權，其採證認事復無悖乎
一般經驗法則，自不得指為違法。末查刑事訴訟法所稱依法應於審判期日調查之證據
，係指與待證事實有重要關係，在客觀上顯有調查必要性之證據而言，故其範圍並非
漫無限制，必其證據與判斷待證事實之有無，具有關連性，得據以推翻原判決所確認
之事實，而為不同之認定；若僅係枝節性問題，或所證明之事項已臻明瞭，當事人聲
請調查之證據，僅在延滯訴訟，甚或就同一證據再度聲請調查，自均欠缺其調查之必
要性，原審未依聲請為無益之調查，皆無違法可言。上訴人擅自執行醫療、製造販賣
偽藥行為，已經原審查證明確，上訴人所提新光里里長王茂盛出具之證明書無從推翻
原判決所確認之事實，而為不同之認定，不具調查之必要性，原審未依聲請為無益之
調查，仍無違法之處。上訴意旨置原判決上開明確論斷於不顧，對原審取捨證據及證
據證明力判斷之審判職權行使，任憑己見，或就同一證據資料為相異之評價，或就不
影響於判決本旨事項為事實上之爭辯，均與法律規定得為第三審上訴理由之違法情形
，不相適合，其上訴違背法律上之程式，應予駁回。
據上論結，應依刑事訴訟法第三百九十五條前段，判決如主文。
中      華      民      國    九十二    年     十二     月      四      日
                              最高法院刑事第四庭
                                  審判長法官  紀  俊  乾
                                        法官  黃  正  興
                                        法官  劉  介  民
                                        法官  陳  東  誥
                                        法官  林  秀  夫
      右正本證明與原本無異
                                              書  記  官
中      華      民      國    九十二    年     十二     月      九      日
                                                                        Ｖ


司法院資訊處製作；財團法人民間司法改革基金會備份。
